【裁判字號】    98,交抗,2931
【裁判日期】    981230
【裁判案由】    違反道路交通管理處罰條例
【裁判全文】
臺灣高等法院刑事裁定                98年度交抗字第2931號
抗  告  人
即受處分人  甲○○
上列抗告人因違反道路交通管理處罰條例案件，不服臺灣板橋地
方法院中華民國98年11月23日裁定（98年度交聲字第3349號），
提起抗告，本院裁定如下：
    主  文
抗告駁回。
    理  由
一、按道路交通管理處罰條例所稱之汽車，包括機器腳踏車，道
    路交通安全規則第2條第1項第1款及道路交通管理處罰條例
    第3條第8款均定有明文。次按機器腳踏車行駛之車道及轉彎
    ，應依標誌或標線之規定行駛，道路交通安全規則第99條第
    1項前段、第2項前段已有明定。復按機慢車兩段左轉標誌，
    用以告示左轉總排氣量未滿五百五十立方公分機器腳踏車或
    慢車駕駛人應遵照號誌指示，在號誌顯示允許直行時先行駛
    至右前方路口之左轉待轉區等待左轉，俟該方向號誌顯示允
    許直行後，再行續駛，以兩段方式完成左轉，本標誌設於實
    施機慢車兩段左轉路口附近顯明之處，並配合劃設機慢車左
    轉待轉區標線；機慢車左轉待轉區線，用以指示總排氣量未
    滿五百五十立方公分之機器腳踏車或慢車駕駛人分段行駛，
    視需要設於號誌管制之交岔路口，道路交通標誌標線號誌設
    置規則第65條、第191條第1項亦分別定有明文。又汽車駕駛
    人轉彎時，有不依標誌、標線、號誌指示者，處新臺幣（下
    同）六百元以上一千八百元以下罰鍰；且汽車駕駛人有上開
    情形時，除依原條款處罰鍰外，並予記違規點數一點，道路
    交通管理處罰條例第48條第1項第2款、第63條第1項第1款分
    別定有明文。
二、本件異議人即受處分人甲○○於民國97年9月30日晚上11時
    30分許，騎乘車牌號碼LKT-525號普通重型機車，途經臺北
    縣新莊市○○路與明志路交岔路口時，因未依規定兩段式左
    轉之違規，經警當場攔停，並以受處分人有違反道路交通管
    理處罰條例第48條第1項第2款規定之事實製單舉發，受處分
    人收受舉發單後，逾越應到案期限60日以上仍未繳納罰鍰，
    嗣雖於98年8月26日曾以電子郵件向原處分機關提出陳述，
    經原處分機關函請舉發機關調查結果，仍認受處分人有上開
    違規事實，乃依道路交通管理處罰條例第48條第1項第2款、
    第63條第1項第1款（裁決書漏引第1項第1款，應予補正）、
    違反道路交通管理事件統一裁罰基準表之規定，於98年8月
    13日裁處罰鍰一千八百元，並予記違規點數一點。
三、原裁定以：受處分人於異議狀中固坦承於上揭時間確有騎乘
    車牌號碼LK T-525號普通重型機車，沿臺北縣新莊市○○路
    左轉明志路行駛時，遭警員目視攔查，以其未依機車兩段式
    左轉而逕行開單處罰之事實，惟辯稱：當時該舉發地點並無
    設立警員所提及之機車兩段式左轉之標誌，且該處紅綠燈亦
    有左轉燈號，故依紅綠燈之左轉號誌行車實無不妥，原處分
    顯有錯誤云云。然查，受處分人於上開時間，確有騎乘機車
    沿臺北縣新莊市○○路至路口後直接左轉明志路方向行駛，
    此為受處分人所不爭執；而該路口屬交通流量較大之重要道
    路交岔路口，故沿中正路行駛至該路口處之機慢車凡欲左轉
    明志路行駛者，皆應採兩段方式完成左轉，此自未達路口前
    之80公尺處即於道路旁設置有「往明志路機慢車兩段左轉」
    標誌、在近至路口燈光號誌旁亦設置「機慢車兩段左轉」標
    誌及在路口範圍內也劃設有「機慢車左轉待轉區線」標線觀
    之自明，有卷附之臺北縣政府警察局新莊分局98年10月6日
    北縣警新交字第0980048920號函覆之該處交岔路口之照片四
    幀可憑，是受處分人確有前開違規事實，且顯然無標誌、標
    線未予設置或設置不當、不清楚之情形，灼然甚明。異議人
    仍執前詞置辯，無視到達路口之前道路旁即設置有「往明志
    路機慢車兩段左轉」、於路口燈光號誌旁亦設置有「機慢車
    兩段左轉」標誌及在路口範圍內也劃設有「機慢車左轉待轉
    區線」之指示，又混淆該路口設置之燈光號誌指示之正確理
    解，以騎乘機車者亦能猶如駕駛小客車以上車輛之人依綠燈
    號誌指示逕予左轉云云為辯，顯不足採，本件事證明確，受
    處分人確有騎乘機車不依標誌、標線指示未依兩段方式完成
    左轉之違規事實，洵堪認定。從而原處分機關依違反道路交
    通管理處罰條例第48條第1項第2款、違反道路交通管理事件
    統一裁罰基準表之規定，裁處受處分人罰鍰一千八百元，並
    記違規點數一點，核無違誤。本件聲明異議為無理由，應予
    駁回。
四、經核原裁定上開認事用法，洵無違誤。抗告意旨以警員所提
    出之現場照片與本人所拍攝之照片不符，現場並未設置兩段
    式左轉標誌；且抗告人於提出申訴後，只於97年11月6日接
    獲台北縣政府警察局新莊分局所寄出的副本，之後便收到罰
    鍰加倍的裁決書，該申訴流程顯有瑕疵等語。惟查：案發地
    點於未達明志路口前之80公尺處即於道路旁設置有「往明志
    路機慢車兩段左轉」標誌、在近至路口燈光號誌旁亦設置「
    機慢車兩段左轉」標誌及在路口範圍內也劃設有「機慢車左
    轉待轉區線」標線，有卷附之臺北縣政府警察局新莊分局98
    年10月6日北縣警新交字第0980048920號函覆之該處交岔路
    口之照片四幀可證等情，已詳如前述；臺北區監理所板橋監
    理站於收受抗告人97年10月13日提出之申訴後，曾轉請舉發
    單位臺北縣政府警察局新莊分局查證，並函覆抗告人本案查
    處後若違規屬實，請於收受分局函復15日內，至本站辦理結
    案，以免逾期加重處罰，而新莊分局嗣於97年10月29日亦曾
    函復抗告人本件員警依法舉發查無違失等情，使抗告人獲知
    申訴之結果，有板橋監理站97年10月15日北監板四字第0972
    006740號函、臺北縣政府警察局新莊分局97年10月29日北縣
    警新交字第0970050639號函在卷可稽，此亦為抗告人所自承
    （見其抗告狀所附影本），則本件之申訴處理流程尚無何違
    誤之處，抗告人仍執前開情詞指摘原裁定不當，為無理由，
    應予駁回。
據上論結，應依道路交通案件處理辦法第26條，刑事訴訟法第41
2條，裁定如主文。
中    華    民    國    98    年    12    月    30    日
                  刑事第十一庭審判長法  官  張連財
                                    法  官  楊照男
                                    法  官  吳啟民
以上正本證明與原本無異。
不得再抗告。
                                    書記官  鄒賢英
中    華    民    國    98    年    12    月    31    日


司法院資訊處製作；財團法人民間司法改革基金會備份。
